臺灣高雄地方法院刑事附帶民事訴訟判決
原　　　告　蔡淑美
　　　　　　李東樺
共　　　同
訴訟代理人　陳景裕律師
　　　　　　林育杉律師
　　　　　　王伊忱律師
被　　　告　黃益信
上列被告因妨害自由案件（本院100 年度易字第189 號），經原
告提起附帶民事訴訟，請求損害賠償，本院判決如下：
    主  文
被告應給付原告蔡淑美新臺幣伍萬元，原告李東樺新臺幣萬元
，及均自民國一百年一月十九日起至清償日止，按週年利率百分
之五計算之利息。
原告其餘之訴駁回。
本判決第一項得假執行。
    事實及理由
一、原告主張：被告因認原告蔡淑美之子即原告李東樺慫恿其所
    經營之馬場員工離職，於民國99年4 月15日20時許，在高雄
    市○○區○○路3 巷21之1 號「全家便利商店」，對蔡淑美
    恫稱：「花幾百萬都沒有關係，要你兒子腦漿用噴的」、「
    你也是聽不懂，連妳也一起噴過去」、「剛才與我同行之友
    人是竹聯的，沒差妳這個」、「我要在這裡等，看妳住在哪
    裡，連妳家也撞下去」等加害生命、身體、財產之語，要求
    蔡淑美轉知李東樺以處理此事，致蔡淑美、李東樺心生畏懼
    ，侵害原告精神自由，故依民法第184 條第1 項前段、第
    195 條第1 項前段之侵權行為法律關係，請求非財產上之損
    害，爰提起本件訴訟。並聲明：被告應給付原告蔡淑美新臺
    幣（下同）20萬元，原告李東樺10萬元，及均自起訴狀繕本
    送達翌日起至清償日止，按週年利率百分之五計算之利息。
二、被告則以：伊並無恐嚇原告，毋須賠償，並聲明：原告之訴
    駁回。
三、按附帶民事訴訟之判決，應以刑事訴訟判決所認定之事實為
    據，刑事訴訟法第500 條前段定有明文。查被告經營馬場，
    因原告李東樺建議其馬場員工陳艾欣離職，故於99年4 月15
    日20時許，在高雄市○○區○○路3 巷21之1 號「全家便利
    商店」前，對原告蔡淑美恫稱：「花幾百萬都沒有關係，要
    你兒子腦漿用噴的」、「你也是聽不懂，連妳也一起噴過去
    」、「剛才與我同行之友人是竹聯的，沒差妳這個」、「我
    要在這裡等，看妳住在哪裡，連妳家也撞下去」等加害生命
    、身體、財產之語，並要求原告蔡淑美轉知原告李東樺，致
    原告2 人心生畏懼，而犯恐嚇危害安全罪之事實，業經本院
    100 年度易字第189 號刑事判決認定屬實，自堪信為真實。
四、按因故意或過失，不法侵害他人之權利者，負損害賠償責任
    。不法侵害他人之身體、健康、名譽、自由、信用、隱私、
    貞操，或不法侵害其他人格法益而情節重大者，被害人雖非
    財產上之損害，亦得請求賠償相當之金額，民法第184 條第
    1 項前段、第195 條第1 項前段分別定有明文。被告以加害
    身體、生命之事恐嚇原告2 人，在社會一般通念上，足使原
    告2 人因此心生畏佈恐懼，致生危害於安全之事實，業如前
    述；而刑法恐嚇危害安全罪，其所保護之法益，為被害人之
    自由，被告以恐嚇之行為侵害原告之自由法益，自構成侵權
    行為，原告自得依前開條文請求被告賠償非財產上損害賠償
    。本院審酌兩造並無任何關係，被告係因所經營之馬場員工
    受原告李東樺建議而離職，方出言恐嚇，而原告蔡淑美為高
    職畢業，現為銷售人員，名下有汽車2 部，投資1 筆，每月
    收入約4 、5 萬；原告李東樺案發時為大學在學生，曾於便
    利商店打工；被告為專科畢業，從事進出口貿易，名下有汽
    車2 部、房屋1 棟、土地2 筆及投資1 筆，年收入約100 萬
    元，業經兩造自承在卷，並有本院職權調取之稅務電子閘門
    財產所得調件明細表在卷可佐，綜合以上兩造之身分、地位
    、關係、經濟能力等一切情狀，認原告蔡淑美請求20萬元、
    原告李東樺請求10萬元之精神慰撫金，尚屬過高，原告蔡淑
    美應核減為5 萬元；被告李東樺應減為3 萬元，方屬適當。
五、綜上所述，原告依民法第184 條第1 項前段、第195 條第1
    項前段侵權行為之法律關請求被告應給付原告蔡淑美5 萬元
    、原告李東樺3 萬元及均自起訴狀繕本送達翌日即100 年1
    月19日起至清償日止，按年息百分之5 計算之利息，為有理
    由，原告逾此範圍之請求，即屬無據，應予駁回。又本件判
    決所命給付之金額未逾新臺幣50萬元，爰依職權宣告假執行
    。
六、本件屬刑事附帶民事訴訟案件，原告並未繳納裁判費，且無
    送達費或鑑定費等裁判外訴訟費用問題，爰不為訴訟費用負
    擔之諭知，併此敘明。
據上論結，原告之訴一部有理由，一部為無理由，應依刑事訴訟
法第502 條、第491 條第10款，民事訴訟法第389 條第1 項第5
款，判決如主文。
中    華    民    國   100    年    4     月    20    日
                  刑事第十一庭  法  官  鄭  瑋
以上正本係照原本作成。
對於本判決如不服，非對刑事判決上訴時不得上訴，並應於送達
後10日內，向本院提出上訴狀。
中    華    民    國   100    年    4     月    21    日
                                書記官  蔡佩珊